臺灣高等法院臺南分院刑事判決
111年度上訴字第1045號
上  訴  人  
即  被  告  廖信凱
選任辯護人  法律扶助劉鍾錡律師
上列上訴人因毒品危害防制條例案件，不服臺灣雲林地方法院11
1年度訴字第279號中華民國111年7月5日第一審判決（追加起訴
案號：臺灣雲林地方檢察署111年度偵字第3574號），提起上訴
，本院判決如下：
    主  文
①原判決關於附表編號1、2之「刑」部分，撤銷。
②廖信凱共同犯附表編號1、2之販賣第二級毒品罪，各處有期徒
  刑貳年貳月。
③其他上訴駁回（附表編號3部分）。　
④上開撤銷部分及駁回部分，應執行有期徒刑伍年參月。　
　  事實及理由
壹、程序方面：
　　民國110年6月18日修正施行之刑事訴訟法第348條第3項規定
    ：「上訴得明示僅就判決之刑、沒收或保安處分一部為之」
    。本案係於111年7月5日繫屬本院，僅有被告提起上訴，被
    告表示對於原審認定的犯罪事實及罪名均坦承犯罪，表明其
    僅針對原審宣告之刑，提起上訴，請求本院從輕量刑，並與
    檢察官均同意本院僅就量刑進行審理（本院審理筆錄參照）
    。因被告僅針對原審的量刑提起上訴，原審認定的犯罪事實
    並不在本院審查範圍（刑事訴訟法第348條第3項立法理由參
    照），因此本件審判範圍僅就原判決「量刑」妥適與否進行
    審理（包括被告是否有刑法第47條第1項累犯加重其刑的適
    用？被告有無刑法第59條情輕法重的減刑事由？是否有毒品
    危害防制條例第17條第1項供出毒品上游因而查獲正犯的減
    刑事由？原審量刑是否過重？），合先敘明。
貳、原審所認定的犯罪事實、證據及罪名：
一、廖信凱、陳念慈（業經原審法院以111年度訴字第150號判決
    罪刑確定）均明知甲基安非他命係毒品危害防制條例第2條第
    2項第2款公告列管之第二級毒品，依法不得販賣，廖信凱與
    陳念慈竟共同基於販賣第二級毒品以營利之犯意聯絡，於附
    表編號1至3所示之時間、地點，以附表編號1至3所示之方式
    ，共同販賣如附表編號1至3所示金額及數量之甲基安非他命
    予柯榮聰以牟利。
二、原審認定被告犯罪的證據：　　
    上開犯罪事實，業據被告於偵訊、原審坦承不諱（偵卷第73
    頁，原審卷第65頁、第120頁），核與共同被告陳念慈、證
    人柯榮聰於警詢及偵訊時之證述相符（陳念慈部分，見警卷
    第10頁至第22頁、第32頁至第36頁、偵卷第63頁至第67頁。
    柯榮聰部分，見警卷第37頁至第40頁、第41頁至第55頁、偵
    卷第47頁至第50頁），並有陳念慈持用0000000000號行動電
    話，分別於110年12月23日19時21分22秒（佐證附表編號1犯
    行）、同年月26日18時1分12秒（佐證附表編號1犯行）、11
    0年12月29日11時38分34秒（佐證附表編號2犯行）撥打柯榮
    聰持用之0000000000號行動電話之通訊監察譯文（警卷第80
    頁）、原審法院110年度聲監字第465號通訊監察書及電話附
    表（警卷第72頁至第73頁）、原審法院110年度聲監續字第9
    63號通訊監察書及電話附表（警卷第74頁至第75頁）、原審
    法院111年3月7日雲院宜刑謙決111年聲監可字第10號、第11
    號函（警卷第70頁、第71頁）、柯榮聰持用之0000000000號
    行動電話之通聯調閱查詢單（警卷第90頁）、彰化縣警察局
    彰化分局搜索、扣押筆錄及扣押物品目錄表（警卷第25頁至
    第28頁）、新加坡商○○通訊股份有限公司台灣分公司111年2
    月10日○○字第1110216-005號函（警卷第89頁）、牌照號碼0
    00-0000號重型機車之車輛詳細資料報表、行車影像在卷可
    稽（警卷第82頁、第83頁至第88頁），被告上開犯行事證明
    確，堪予認定。
三、原審對於被告的論罪：
  ㈠核被告就附表編號1至3所為，均係犯毒品危害防制條例第4條
    第2項之販賣第二級毒品罪，被告販賣毒品前持有甲基安非
    他命之低度行為，各為其販賣之高度行為所吸收，均不論罪
    。
  ㈡被告與陳念慈就附表編號1至3所示之犯行，有犯意聯絡及行
    為分擔，為共同正犯。　　
  ㈢被告所犯上開各罪間，犯意各別，行為不同，應分論併罰。
參、本院關於量刑的審查：
一、原審未依刑法第47條第1項累犯規定加重被告法定刑，而將
    被告此部分前科紀錄列為量刑審酌事由，本院參照最高法院
    110年度台上大字第5660號裁定意旨尊重之：
　㈠法院於審酌被告是否適用累犯規定而加重其刑時，訴訟程序
    上應先由檢察官就前階段被告構成累犯之事實，以及後階段
    應加重其刑之事項，主張並具體指出證明方法後，法院才需
    進行調查與辯論程序，而作為是否加重其刑之裁判基礎...
    檢察官若未主張或具體指出證明方法，法院因而未論以累犯
    或依累犯規定加重其刑，基於累犯資料本來即可以在刑法第
    57 條第5款「犯罪行為人之品行」中予以負面評價，自仍得
    就被告可能構成累犯之前科、素行資料，列為刑法第57條第
    5 款所定「犯罪行為人之品行」之審酌事項。於此情形，該
    可能構成累犯之前科、素行資料既已列為量刑審酌事由，對
    被告所應負擔之罪責予以充分評價，依重複評價禁止之精神
    ，自無許檢察官事後循上訴程序，以該業經列為量刑審酌之
    事由應改論以累犯並加重其刑為由，指摘原判決未依累犯規
    定加重其刑違法或不當（最高法院110年度台上大字第5660
    號裁定意旨參照）。同理，於僅有被告上訴的二審程序中，
    應也無許檢察官指摘原判決未依累犯規定加重其刑違法或不
    當。
　㈡被告前因施用毒品案件，經原審法院以104年度訴字第673號
    判決判處有期徒刑8月、4月確定（前科紀錄編號20）。又因
    竊盜案件，經原審法院以104年度港簡字第167號判決判處有
    期徒刑2月及拘役15日（編號21）。又因竊盜案件，經原審
    法院以104年度虎簡第256號判決判處有期徒刑3月（編號22
    ）。又因竊盜案件，經原審法院以105年度六簡字第49號判
    決判處有期徒刑3月（編號23）。又因竊盜案件，經原審法
    院以105年度虎簡字第124號判決判處有期徒刑4月（編號24
    ）。上開案件有期徒刑部分，經原審法院以105年度聲字第6
    95號裁定應執行有期徒刑1年6月確定（本院卷第55頁）。繼
    與另案接續執行後，於109年2月14日執行完畢（本院卷第55
    、61頁），有被告前案紀錄表在卷可參，被告上開構成累犯
    之事實，業據偵查檢察官於起訴書記載、主張，並經原審公
    訴檢察官上開105年度聲字第695號刑事裁定、執行指揮書為
    憑（原審卷第73頁至第77頁），堪認檢察官對此已盡舉證責
    任，因此被告於上開案件有期徒刑部分執行完畢後，5年以
    內故意再犯本件有期徒刑以上之罪，為累犯。
　㈢惟關於被告依累犯規定「加重其刑事項」之主張及說明，原
    審法院認為：檢察官僅說明被告前案是竊盜、吸毒，本案是
    販毒，惟被告的前案與本案之犯罪型態畢竟不同，檢察官既
    未就被告之特別惡性及對刑罰反應力薄弱等各節，予以說明
    ，亦尚難認已為充分之主張及說明。從而，原審法院參照最
    高法院刑事大法庭110年度台上大字第5660號裁定意旨，僅
    將被告之前科紀錄列入下述刑法第57條第5款「犯罪行為人
    之品行」之量刑審酌事由，而裁量不依刑法第47條第1項規
    定加重其刑。
　㈣原審上開說明及裁量，揆諸最高法院上開裁定意旨，並無違
    誤，本院即尊重之。原審既然已將被告上開構成累犯之前科
    、素行資料列為量刑審酌事由，對被告所應負擔之罪責已經
    充分評價，二審檢察官再於本院主張依刑法第47條累犯規定
    加重被告法定刑度，即無理由。
二、被告三次犯行均符合毒品危害防制條例第17條第2項減刑事
    由：
　  被告就附表編號1至3所載3次販賣第二級毒品之犯行，均已
    於偵查、原審及本院審理時自白犯罪，均應依毒品危害防制
    條例第17條第2項規定減輕其刑。
三、被告附表編號1、2犯行，符合毒品危害防制條例第17條第1
    項供出毒品來源因而查獲正犯的減刑事由：
　㈠毒品危害防制條例第17條第1 項規定「犯第4條至第8條、第
    10條或第11條之罪，供出毒品來源，因而查獲其他正犯或共
    犯者，減輕或免除其刑」，所稱「毒品來源」，係指被告原
    持有供己犯同條項所列之罪之毒品源自何人之謂。其所謂「
    因而查獲」，係指偵查機關依據被告所揭發或提供其本件犯
    罪毒品來源之重要線索發動偵查，並因此確實查獲其他正犯
    或共犯，且必須所查獲其他正犯或共犯與被告供己犯該條項
    所列之罪之毒品來源，具有先後時序及相當之因果關係，始
    足當之。而「查獲」與否之判斷，為避免繫屬機關因案件繁
    簡程度不一，及各項程序作為快慢，而影響結果等不確定因
    素，有礙立法意旨為鼓勵被告供出其毒品來源，以杜絕毒品
    泛濫，對被告具有貢獻之行為予以減輕或免除其刑之目的，
    不以被舉發者是否已遭起訴作為唯一標準。惟須被告確向偵
    查機關提供其本件犯罪毒品來源之重要線索，經偵查機關進
    行調查者，由法院綜合其他相關證據，判斷是否符合上開減
    免其刑規定（最高法院111年度台上字第2830號裁定意旨參
    照）。　
　㈡有關被告本案犯行的毒品來源：
　⒈被告於111年4月1日09時35分起製作之警詢筆錄中坦承：附表
    編號1犯行（110年12月23日犯行）的毒品來源是其兄廖春重
    （警卷筆錄此部分漏頁，應見原審卷第95頁）。附表編號2
    犯行（110年12月29日犯行）的毒品來源也是廖春重（原審
    卷第97頁）。附表編號3犯行（111年2月18日犯行）的毒品
    來源是綽號「曉伶」之男子（原審卷第97頁）。此外，沒有
    向其他人購買毒品（原審卷第97頁）。
　⒉被告於原審準備程序仍然坦承：附表編號3犯行（111年2月18
    日犯行）的毒品來源是來自綽號「曉伶」之男子（原審卷第
    69頁）。
　⒊被告於本院審理程序仍然坦承：附表編號1、2犯行的毒品來
    源是廖春重。附表編號3犯行的毒品來源是綽號「曉伶」之
    男子（本院卷第163頁）。　　
　㈢彰化縣警察局彰化分局於111年2月20日拘提陳念慈到案，陳
    念慈於111年2月21日警詢中坦承和被告共同犯本案附表編號
    1、2販賣第二級毒品犯行，並供出其等此2次的毒品來源為
    被告之兄廖春重（警卷第15、16頁），彰化分局於111年4月
    1日訊問被告，被告也供述其等此2次毒品來源為其兄廖春重
    無誤（原審卷第94頁），彰化分局嗣於111年7月13日訊問廖
    春重，廖春重坦承於110年12月29日當日有販賣第二級毒品
    甲基安非他命給被告（即本案附表編號2犯行之前），彰化
    分局已經將廖春重犯行報請檢察官偵辦，有彰化縣警察局彰
    化分局111年8月26日函檢送之職務報告、廖春重111年7月13
    日警詢筆錄在卷可參（本院卷第121頁以下、第129頁），因
    此被告就本案附表編號2犯行，可謂有因被告和陳念慈的供
    述而查獲廖春重。
　㈣又被告就本案附表編號1犯行的毒品來源，與陳念慈均證稱是
    廖春重，參以被告應無涉詞誣陷自己兄長的可能，因此本院
    認為本次犯行也可寬認已因被告、陳念慈的供述而查獲上游
    廖春重。
　　至於廖春重於111年7月13日警詢筆錄雖然否認曾於110年12
    月26日販賣甲基安非他命給陳念慈，僅坦承於上開110年12
    月29日當日販賣第二級毒品甲基安非他命給被告（本院卷第
    128頁），然觀諸陳念慈於111年2月21日警詢筆錄（警卷第1
    5頁）、被告111年4月1日警詢筆錄（原審卷第95頁），被告
    、陳念慈均是指稱就附表一編號1犯行的毒品，是於110年12
    月23日向廖春重購買，並非110年12月26日，則司法警察訊
    問廖春重有無於110年12月26日販賣甲基安非他命給陳念慈
    （或被告）時，廖春重否認本次犯行，乃屬自然，並無法為
    被告不利的認定，檢察官主張被告就附表編號1犯行沒有符
    合供出毒品來源因而查獲正犯的減刑規定云云，並不可採。
    　
　㈤至於被告附表編號3的毒品來源綽號「曉伶」之男子，因被告
    並未向警方提供「曉伶」男子之真實姓名、年籍資料、持用
    之行動電話門號或其他情資供警方查緝偵辦，所以迄今並未
    查獲「曉伶」，有被告111年4月1日9時35分警詢筆錄（原審
    卷第91頁、第97頁）、彰化縣警察局彰化分局111年8月26日
    檢送的職務報告在卷可參（本院卷第125頁），因此被告就
    附表編號3部分，並沒有供出毒品來源因而查獲上游正犯，
    而無法依照毒品危害防制條例第17條第1項減輕其刑。
四、刑法第59條部分：
　㈠刑法第59條所規定之酌量減輕其刑，係裁判上之減輕，必以
    犯罪之情狀可憫恕，認為宣告法定最低度之刑猶嫌過重者，
    始有其適用。如別有法定減輕之事由，應先依法定減輕事由
    減輕其刑後，科以最低刑度，猶嫌過重時，始得為之。又刑
    法第59條之酌量減輕其刑，雖不排除審酌同法第57條各款所
    列之事由，惟其程度應達於客觀上足以引起同情，確可憫恕
    者，方屬相當。
　㈡本案被告販賣第二級毒品罪的最低法定刑為有期徒刑10年（
    毒品危害防制條例第4條第2項），經依毒品危害防制條例第
    17條第2項偵、審自白規定減輕其刑後，刑度最低可減至有
    期徒刑5年，附表編號1、2犯行再依毒品危害防制條例第17
    條第1項遞減輕其刑後，則被告的法定最低刑度更大幅降低
    （處斷刑）。其次，本案雖然是由陳念慈與買家柯榮聰聯絡
    ，並由陳念慈出面與柯榮聰進行交易，然被告是負責向上游
    取得毒品，並騎機車載送陳念慈前往與柯榮聰交易，被告於
    本案擔任的腳色非輕。又販賣第二級毒品危害國民健康非輕
    ，被告雖於原審自陳學歷是○○肄業（原審卷第131頁），然
    被告正值青壯，之前曾從事板模工作，家中僅與姊姊同住（
    原審卷第131頁），於我國社會應仍能從事其他合法工作扶
    養家人，並無非必需要鋌而走險、令人同情的犯案動機。因
    此，經綜合考量後，被告並無宣告法定低度刑仍嫌過重之情
    ，並無再依刑法第59條規定酌減其刑之必要。被告上訴主張
    其有依刑法第59條減刑適用云云，並無理由。
五、撤銷原審附表編號1、2「刑」的部分：
　㈠原審審理後，認為被告此部分犯行事證明確，予以論罪科刑
    ，固非無見，然被告就此部分乃有毒品危害防制條例第17條
    第1項供出毒品來源因而查獲正犯的減刑適用，原審漏未予
    以適用，就刑的量定乃有違法不當之處，被告提起上訴，主
    張原審此部分量刑不當，為有理由，應由本院予以撤銷改判
    。
　㈡爰審酌被告前有上開竊盜、施用毒品等前科，素行不佳，且
    被告販賣第二級毒品甲基安非他命犯行，危害社會治安及國
    民健康，所為應予非難；惟念及被告犯後終能坦承犯行，犯
    後態度良好，復考量被告販賣第二級毒品之數量各為新臺幣
    （下同）1000元至2000元，被告於原審自陳所獲取之利益僅
    為施用毒品之量差（原審卷第130頁），與上游毒梟出售數
    量龐大之毒品牟取暴利之情形有別；另參酌被告於原審自陳
    為○○肄業之智識程度，入監前做板模工，與姐姐同住之家庭
    生活、經濟狀況（原審卷第131頁），及本案是陳念慈較先
    供出毒品來源廖春重，被告較後等一切情狀，分別量處如本
    院判決主文欄所示之刑。
六、駁回上訴部分（原審附表編號3部分）：
  ㈠原審就此部分審理後，認為被告此部分犯行事證明確，乃適
    用上開實體法規，並審酌被告上開前科素行、販賣第二級毒
    品危害施用者及國民身心健康，被告犯後坦承犯行，本案販
    賣數量非鉅，所獲取之利益僅為施用毒品之量差，及上開智
    識程度，生活狀況等一切情狀，量處有期徒刑5年2月，其認
    事用法並無違誤，量刑亦屬妥適。
　㈡被告此部分犯行並無毒品危害防制條例第17條第1項、刑法第
    59條減刑適用，已如前述。
　　另被告上訴主張：其與陳念慈共同從事本案犯罪，都是陳念
    慈與買家聯絡或出面交付毒品，被告僅是載送陳念慈前往交
    易而已，但陳念慈僅經原審法院以111年度訴字第150號判決
    判處應執行有期徒刑2年3月，因此原審對被告的量刑過重等
    語（本院卷第63頁以下）。然觀諸陳念慈的判決，陳念慈就
    附表三案係因為到案後坦承犯罪或符合自首要件，供出毒品
    來源並因而查獲共犯即被告，該三案經原審法院適用毒品危
    害防制條例第17條第1項、第2項或刑法第62條遞減其刑，方
    才獲得較輕之判決，本案被告附表編號3犯行，因僅有符合
    毒品危害防制條例第17條第2項減刑事由，原審因而在減刑
    後最低的有期徒刑5年以上酌加2月，量處被告有期徒刑5年2
    月，並無過重之虞。
　㈢綜上，被告主張原審就附表編號3量刑過重云云，並無理由，
    應予駁回。　　　　　
七、定應執行刑部分：　　
　　被告本件所為均屬販賣第二級毒品之犯罪，其犯罪方式與行
    為態樣均屬雷同，販賣之對象為同一人，對法益侵害之加重
    效應不大，如以實質累加之方式定應執行刑，則處罰之刑度
    顯將超過其行為之不法內涵，而違反罪責原則，復參諸刑法
    第51條第5款係採限制加重原則，而非累加原則，及對被告
    本案犯行之惡性累積評價，並考量行為人之後復歸社會之可
    能等一切情狀，就被告所犯如附表各編號所示之犯行，定其
    應執行刑如主文所示。
據上論結，應依刑事訴訟法第368條，第369條第1項前段、第364
條、第299條第1項前段，判決如主文。
本案經檢察官程慧晶提起公訴，檢察官林志峯到庭執行職務。
中　　華　　民　　國　　111 　年　　10　　月　　5 　　日
                  刑事第四庭    審判長法　官  蔡廷宜
                                      法　官  林坤志
                                      法　官  蔡川富
以上正本證明與原本無異。
如不服本判決應於收受送達後20日內向本院提出上訴書狀，其未
敘述上訴理由者，並得於提起上訴後20日內向本院補提理由書（
均須按他造當事人之人數附繕本）「切勿逕送上級法院」。
　　　　　　　　　　　　　　　　　　　書記官  黃心怡
中　　華　　民　　國　　111 　年　　10　　月　　5 　　日
附錄本案論罪科刑法條全文：
毒品危害防制條例第4條
製造、運輸、販賣第一級毒品者，處死刑或無期徒刑；處無期徒
刑者，得併科新臺幣3千萬元以下罰金。
製造、運輸、販賣第二級毒品者，處無期徒刑或10年以上有期徒
刑，得併科新臺幣1千5百萬元以下罰金。
製造、運輸、販賣第三級毒品者，處7年以上有期徒刑，得併科
新臺幣1千萬元以下罰金。
製造、運輸、販賣第四級毒品者，處5年以上12年以下有期徒刑
，得併科新臺幣5百萬元以下罰金。
製造、運輸、販賣專供製造或施用毒品之器具者，處1年以上7年
以下有期徒刑，得併科新臺幣150萬元以下罰金。
前五項之未遂犯罰之。

原審判決附表：
編號 交易對象 交易時間（民國） 交易地點 交易毒品種類、數量及金額（新臺幣） 交易過程 罪名及宣告刑 1 柯榮聰 110年12月23日19時21分後某時許 雲林縣○○鎮○○里○○00號 價值2000元之甲基安非他命1包 被告廖信凱騎乘機車搭載共同被告陳念慈向上手取得甲基安非他命後，由共同被告以行動電話門號0000000000號聯絡柯榮聰，再由被告騎乘機車搭載共同被告於左列時、地，由共同被告以一手交貨及讓柯榮聰賒帳1,000元之方式（已於110年12月26日清償），共同販賣左列數量之甲基安非他命予柯榮聰。 廖信凱共同犯販賣第二級毒品罪，處有期徒刑伍年壹月。 2 柯榮聰 110年12月29日11時38分後某時許 雲林縣○○鎮○○里○○00號 價值1000元之甲基安非他命1包 被告騎乘機車搭載共同被告向上手取得甲基安非他命後，由共同被告以行動電話門號0000000000號聯絡柯榮聰，再由被告騎乘機車搭載共同被告於左列時、地，由共同被告以一手交錢、一手交貨之方式，共同販賣左列數量之甲基安非他命予柯榮聰。 廖信凱共同犯販賣第二級毒品罪，處有期徒刑伍年壹月。 3 柯榮聰 111年2月18日16時2分許 雲林縣○○鎮○○里○○00號 價值3000元之甲基安非他命1包 先由共同被告向柯榮聰收取3000元後，再由被告騎乘機車搭載共同被告向上手取得甲基安非他命，再騎乘機車搭載共同被告於左列時、地，共同販賣左列數量之甲基安非他命予柯榮聰。 廖信凱共同犯販賣第二級毒品罪，處有期徒刑伍年貳月。